ACORDAO-COMPLETO-2352139

ACÓRDÃO DE RELAÇÃO

ACÓRDÃO DE RELAÇÃO 1010/2019 ATA 14/2019 - PLENÁRIO

Acórdão 1010/2019-TCU-Plenário
	Trata-se de representação formulada pela Secretaria de Fiscalização de Tecnologia da Informação (Sefti) a respeito de possíveis irregularidades ocorridas no Pregão Eletrônico para Registro de Preços 9/2017 (PE SRP 9/2017) – promovido pelo Ministério da Educação (MEC) , mediante critério de menor preço global, cujo objeto consistiu no registro de preços objetivando contratação de empresa especializada para expansão da plataforma de governança de dados, no valor estimado de R$ 57.348.434,00 –, ante a ausência de justificativas para exclusão de cláusula de habilitação econômico-financeira. 
	Considerando que o certame foi revogado pelo MEC (peça 87) , ainda em 2017, e que a cautelar de suspensão dos atos da licitação perdeu o objeto;
	considerando, não obstante, que a relevância da matéria justificou a continuidade das análises das respostas às oitivas dos atores envolvidos, o que se materializou por intermédio da instrução técnica inserta à peça 88, aprovada no âmbito da Sefti; e 
	considerando que essa avaliação final evidenciou lacunas e falhas na condução da pregão eletrônico por parte do órgão, as quais, resumidamente, podem ser descritas pela ausência de justificativas da contratação e de seus requisitos, dos aspectos quantitativos da solução, da não divulgação da Intenção de Registro de Preços e da decisão de não parcelar o objeto; pela ausência de justificativa técnica e econômica para indicação da marca; pela ausência de estudo comparativo de custo total de propriedade das alternativas; pela ausência de indefinição de métricas de qualidade para os serviços de operação assistida; pela ausência de especificação dos benefícios e dos resultados esperados de cada tarefa do catálogo de serviços da solução; e pela desconsideração, sem a devida justificativa, de estimativas de preço provenientes de contratações públicas e de contratação anterior do próprio ministério, no âmbito da pesquisa de preços; 
	considerando que uma das finalidades do controle é atuar de maneira concomitante, formulando recomendações e dando ciência aos jurisdicionados de indícios de irregularidades como os ora apurados nesta ocasião, a fim de que não venham à tona por meio de novos atos praticados pela Administração;
	os ministros do Tribunal de Contas da União, reunidos em sessão extraordinária do Plenário, ACORDAM, por unanimidade, de acordo com a instrução aprovada pela unidade técnica (peça 88) , e com fundamento nos art. 113, § 1º, da Lei 8.666/1993, c/c os arts. 235 e 237, inciso VI, do Regimento Interno deste Tribunal, e no art. 103, § 1º, da Resolução-TCU 259/2014, em: 
a) conhecer da representação e considerá-la procedente;
b) dar ciência desta deliberação ao Ministério da Educação, ao Fundo Nacional de Desenvolvimento da Educação, ao Instituto Nacional de Estudos e Pesquisas Educacionais Anísio Teixeira, à Coordenação de Aperfeiçoamento de Pessoal de Nível Superior e à sociedade empresária TGV Tecnologia Ltda.; e
c) arquivar o processo.
1. Processo TC-Processo 006.631/2017-7 (REPRESENTAÇÃO) 
	1.1. Classe de Assunto: VII.
	1.2. Interessada: TGV Tecnologia Ltda. (CNPJ 04.989.440/0001-74) .
	1.3. Unidade: Ministério da Educação.
	1.4. Relatora: Ministra Ana Arraes.
	1.5. Representante do Ministério Público: não atuou.
	1.6. Unidade Técnica: Secretaria de Fiscalização de Tecnologia da Informação (Sefti) .
	1.7. Representação legal: Diego Silva Abreu, representando Ministério da Educação; Mariana Mello Lombardi (OAB/DF 53.879) , Maria Augusta Rost (OAB/DF 37.017) , Pedro Henrique Fernandes Barros (OAB/DF 53.251) , Rodrigo de Araújo Freitas Resende (OAB/DF 18.683) e Ricardo Barretto de Andrade (OAB/DF 32.136) , representando TGV Tecnologia Ltda. 
	1.8. Dar ciência ao Ministério da Educação das seguintes ocorrências apuradas nestes autos, para que sejam adotadas medidas internas com vistas à prevenção de situações semelhantes:
	1.8.1. ausência de justificativa da contratação, identificada no planejamento da contratação do PE SRP 9/2017 do MEC, o que afronta o disposto no art. 12, incisos I e IV da IN SLTI/MP 4/2014;
	1.8.2. ausência de justificativa dos aspectos quantitativos da solução, como a quantidade de licenças e a quantidade de UST, identificada no planejamento da contratação do PE SRP 9/2017 do MEC, o que afronta o disposto no art. 6º, inciso IX, alínea “f”, da Lei 8.666/1993;
	1.8.3. ausência de justificativa dos requisitos da contratação, identificada no planejamento da contratação do PE SRP 9/2017 do MEC, o que afronta o art. 6º, inciso IX, alíneas “c” e “d”, da Lei 8.666/1993;
	1.8.4. ausência de estudo comparativo de custo total de propriedade das alternativas, identificada no planejamento da contratação do PE SRP 9/2017 do MEC, em afronta ao disposto no art. 12, inciso III, da IN SLTI/MP 4/2014;
	1.8.5. ausência de justificativa técnica e econômica para a indicação de marca, identificada no planejamento da contratação do PE SRP 9/2017 do MEC, em afronta ao disposto no art. 15, § 7º, inciso I, e 25, inciso I, da Lei 8.666/1993, excepcionalmente admitida nos casos em que for tecnicamente justificável, conforme prevê o art. 7º, § 5º, da referida Lei;
	1.8.6. indefinição de métricas de qualidade para os serviços de operação assistida, identificada no planejamento da contratação do PE SRP 9/2017 do MEC, o que afronta a previsão contida no art. 20, inciso I, da IN SLTI/MP 4/2014;
	1.8.7. ausência de justificativa para não divulgação da Intenção de Registro de Preços, identificada no planejamento da contratação do PE SRP 9/2017 do MEC, em desacordo com o disposto no art. 4º, § 1º, do Decreto 7.892/2013;
	1.8.8. ausência de justificativa para a decisão de não parcelar o objeto, identificada no planejamento da contratação do PE SRP 9/2017 do MEC, o que afronta as disposições previstas no art. 15, inciso IV, e no §1º do art. 23 da Lei 8.666/1993, bem como no art. 14, § 2º, inciso I, da IN SLTI/MP 4/2014 e na jurisprudência desta Corte;
	1.8.9. ausência de especificação dos benefícios e dos resultados esperados de cada tarefa do catálogo de serviços da solução, identificada no planejamento da contratação do PE SRP 9/2017 do MEC, o que afronta os arts. 11, inciso II e 12, inciso IV, alínea “c”, da IN SLTI/MP 4/2014;
	1.8.10. desconsideração, sem respectiva justificativa, de estimativas de preço provenientes de contratações públicas e de contratação anterior do próprio ministério, no âmbito da pesquisa de preços, identificada no planejamento da contratação do PE SRP 9/2017 do MEC, o que se põe em desacordo com o disposto no art. 22 da IN SLTI/MP 4/2014, no §1º do art. 2º da IN SLTI/MP 5/2014 e na jurisprudência desta Corte; e
	1.9. Dar ciência à Coordenação de Aperfeiçoamento de Pessoal de Nível Superior, ao Fundo Nacional de Desenvolvimento da Educação e ao Instituto Nacional de Estudos e Pesquisas Educacionais Anísio Teixeira sobre a ausência de estudos técnicos preliminares prévios à demonstração de interesse em participar de ata de registro de preços, identificada no planejamento da contratação no âmbito da Capes, do FNDE e do Inep, o que afronta o disposto no art. 6º, inciso IX, da Lei 8.666/1993 e no art. 9º, inciso II, da IN SLTI/MP 4/2014.

Ministério da Educação.

TGV Tecnologia Ltda. (CNPJ 04.989.440/0001-74).

ANA ARRAES

Diego Silva Abreu, representando Ministério da Educação; Mariana Mello Lombardi (OAB/DF 53.879), Maria Augusta Rost (OAB/DF 37.017), Pedro Henrique Fernandes Barros (OAB/DF 53.251), Rodrigo de Araújo Freitas Resende (OAB/DF 18.683) e Ricardo Barretto de Andrade (OAB/DF 32.136), representando TGV Tecnologia Ltda.

Não atuou.

REPRESENTAÇÃO (REPR)

Secretaria de Fiscalização de Tecnologia da Informação (Sefti).